【裁判字號】    92,上訴,1398
【裁判日期】    920829
【裁判案由】    殺人未遂等
【裁判全文】
臺灣高等法院高雄分院刑事判決                  九十二年度上訴字第一三九八號
      上  訴  人  臺灣高雄地方法院檢察署檢察官
      被      告  丙○○
      指定辯護人  本院公設辯護人  李佩娟
右上訴人因被告殺人未遂等案件，不服臺灣高雄地方法院九十一年度訴字第三四七四
號中華民國九十二年六月十七日第一審判決（起訴案號：臺灣高雄地方法院檢察署九
十一年度偵字第二五四三一號），提起上訴，本院判決如左：
    主  文
上訴駁回。
    理  由
一、公訴意旨略以：被告丙○○因感情糾紛與前妻即告訴人乙○○不睦，乃於民國九
    十一年十一月十七日二十一時許起，基於恐嚇之犯意，向告訴人乙○○以電話恐
    嚇稱：「如果不跟我復婚，就讓你家人都不留，要放火燒掉位於嘉興里之麵店」
    等語，致生危害於告訴人乙○○及其家人生命、身體、財產等之安全，嗣後告訴
    人乙○○不得不赴約前往高雄縣岡山鎮○○里○○路之中山公園內與被告談判，
    於同年月十八日凌晨一時四十分（起訴書誤載為十一日凌晨一時四十分），適有
    告訴人甲○○擔心乙○○安危前來尋找，被告丙○○竟基於殺人之犯意，拿出預
    藏之小型武士刀一支，聲言要殺死告訴人甲○○，乃出手刺向告訴人乙○○及甲○○二人，第一刀刺中告訴人乙○○左頸部，第二刀刺中告訴人甲○○左肩膀上
    ，經告訴人甲○○雙手握住刀柄搶下該武士刀，始倖免於難，惟仍致告訴人乙○○受有左頸部穿刺傷，告訴人甲○○受有左手肘、臂切割傷及左頸部穿刺傷。因
    認被告丙○○有犯刑法第二百七十一條第二項、第一項之殺人未遂罪、第三百零
    五條之恐嚇罪嫌云云。
二、按告訴乃論之罪，告訴人於第一審辯論終結前，得撤回其告訴；又告訴經撤回者
    ，法院應諭知不受理之判決，刑事訴訟法第二百三十八條第一項、第三百零三條
    第三款分別定有明文。次按告訴乃論之罪，告訴人於第一審辯論終結前得撤回其
    告訴，原判決既認被告拾刀砍傷左前臂並無殺人故意，變更檢察官起訴法條，改
    依刑法第二百七十七條第一項之傷害罪處斷，該條項之罪，依同法第二百八十七
    條前段規定須告訴乃論，既經告訴人於檢察官偵查中具狀撤回告訴，自應諭知不
    受理之判決，原審竟從實體上判處罪刑，顯屬於法有違，最高法院四十七年度台
    非字第四一號判例可參照。
三、本件公訴人認被告丙○○涉犯右開殺人未遂罪嫌（恐嚇罪依公訴意旨所載，與殺
    人未遂罪間具有基於法條競合之補充關係，故本件起訴事實與構成要件合致之犯
    罪僅論以單一之殺人未遂罪嫌，屬本院審判之標的），係以告訴人乙○○及甲○○於警訊時之指訴、診斷證明書二份、照片八幀及扣案之刀子一把等為其論據。
四、訊據被告丙○○固坦承確有傷害之犯行不諱，惟則堅決否認有恐嚇及殺人未遂之
    行為，辯稱：當天約十八時三十分許，我在告訴人乙○○家中經營的小吃店內被
    證人洪國邦毆打，我離去後心情不好，就打電話給乙○○，乙○○主動約我在高
    雄縣政府警察局岡山分局前見面，後來我因被毆打，為了防身所以攜帶刀子，在
    與孫女談話約三小時餘後，洪國邦的哥哥即告訴人甲○○帶著二名不詳姓名男子
    前來尋找孫女回家，其中一名綽號「輝仔」之男子出手毆打我，我迫於情勢，所
    以才取出刀子揮舞，企圖遏阻甲○○等人，但因乙○○前來勸架，而甲○○又來
    搶刀，所以才在無意間發生其二人受傷之結果，我並無殺人之故意及恐嚇犯行等
    語。
五、經查：
（一）告訴人乙○○及甲○○固曾於九十一年十一月十八日一時四十分許，分別因左
      頸部穿刺傷；左手肘臂切割傷、左肩部穿刺傷及左手指切割傷等傷勢就醫，此
      有診斷證明書及病歷影本各二份在警訊卷可稽。又告訴人等所受上開傷勢，係
      因被告持刀殺傷之事實，業經告訴人二人指訴甚詳，核與被告之自白相符，並
      有扣案之刀子一把可資佐證。另扣案之刀子，經送鑑驗結果，認非屬內政部公
      告管制刀械十二款圖例及圖例說明之刀械，復有高雄縣警察局九十二年一月二
      日以高警保民字第０九二００七０二三一號函及照片一幀在原審卷第十三頁至
      第十五頁可參，足證公訴意旨認扣案之刀子係武士刀云云，容有誤會。
（二）告訴人乙○○固曾於警訊時指稱：被告於九十一年十一月十七日二十一時開始
      打電話給我，打了好幾通，語氣都不好，並說如果不復婚，就要讓我家人一個
      都不留，並稱要放火燒掉家中開設的麵店，後來在二十二時左右，被告又打電
      話稱人在分局附近，要我去赴會，我因害怕所以騎機車前往等語。惟被告果有
      告訴人於警訊指訴之事實，其何以會選在隨時可提供告訴人保護途徑之警察機
      關為見面地點？此行無異使其恐嚇犯行有隨時被查獲究辦之機會，及其復婚要
      求將無法實現之可能？凡此均未見警詢時對之做進一步調查，且公訴人復未針
      對此疑點加以訊明，已難認告訴人此部分指訴之詞為可採。至於告訴人甲○○
      於警訊時陳稱：我與綽號「達仔」、「輝仔」之男子受乙○○母親之託，外出
      尋找乙○○，被告看見我三人到達要把孫女帶走時，丙○○馬上拿一把小武士
      刀殺過來，孫女看見後將我推開但閃避不及被小武士刀殺傷，我回頭後丙○○
      第二刀已經插在我左肩膀上，丙○○是採持刀從上而下方式將我殺傷，且當時
      有說要讓我死等語，惟細觀告訴人甲○○所受傷勢係位在左方肩膀處，並非診
      斷證明書所載之左頸部穿刺傷，除據告訴人甲○○指訴明確外，並有病歷紀錄
      所附之手術紀錄單一份在卷可憑，足證公訴人援引誤載之診斷證明書，認定告
      訴人甲○○係受有左頸部穿刺傷之情，亦有未合。再告訴人甲○○所受左肩部
      穿刺傷僅有二×三公分，倘被告確有殺人之故意，則被告當時係處於自後方由
      高往低處殺傷之優勢情境，豈有僅朝非致命部分下手，且傷勢只有達二×三公
      分之理，亦彰顯告訴人甲○○於警訊時指訴被告有對外表示殺人之意思等語，
      難謂與事證相符。
（三）告訴人乙○○及甲○○於偵查中均未經傳喚到庭，惟其等皆於原審審理中翻異
      前詞，告訴人乙○○指陳：被告並未恐嚇我，所以我找被告到岡山分局附近聊
      一聊，後來甲○○帶另二名不詳姓名男子前來，我離開後聽見有人高聲對談，
      回頭一看發現被告與人拉扯，所以折返居間勸架，但沒想到因此受傷，但為何
      會被殺傷我已無從回憶，被告當時並未說要給我死，但以當時情形，被告根本
      不知道我衝過去勸架，怎麼會說這些話等語（見原審卷第四十八頁），告訴人
      於本院調查時亦為相同之陳述（見本院卷第二十五頁、第二十六頁），即與其
      前開警詢所述全然不同，故告訴人乙○○指訴之可信性如何，益足令人啟疑。
      佐以當時情境，被告倘有殺人動機，何以於十七日二十二時十分開始與告訴人
      乙○○長談後，遲至翌（十八）日淩晨一時四十分許始著手殺人之行為？另告
      訴人甲○○與被告間，並無任何素怨仇隙，已據甲○○供述甚詳，衡情被告亦
      無見甲○○後即兇性大發之理。故由行為動機上，實難認被告在告訴人甲○○
      前去尋訪告訴人乙○○後，有萌生殺人之犯意之合理性。
（四）至於被告攜帶刀子前往赴會之原因，參諸被告已於警訊中供明：我於十七日十
      八時三十分許遭證人洪國邦毆打後，始返家拿刀子之語，惟此點對被告有利之
      證據，復未見警詢、偵查中就此點做深入查證。然被告上開辯詞，經核與告訴
      人乙○○於原審審理中陳稱：被告下班至我店內唱歌，洪國邦與被告二人講話
      很大聲然後跌倒之詞；及證人洪國邦於原審審理中結證稱：我在嘉新東路四十
      九號小吃店內消費，進去時看到被告醉了在現場大吵大鬧，我上前制止二人發
      生拉扯後，被告跌倒之語相符（均詳見原審卷第五十六頁、第五十七頁），足
      證被告辯稱係因先前曾被毆打後為防身起見，始攜帶刀子之語非虛。再被告何
      以會於持刀殺傷告訴人乙○○及甲○○，業據告訴人乙○○指陳：我與被告談
      話時，甲○○帶二個人來公園找我回家，在離去後聽到後面講話很大聲，所以
      回頭看到他們在拉扯，在跑回去勸架的過程不知何原因脖子受傷等語（詳見原
      審卷第七十七頁），足以彰顯被告所辯，係因被他人毆打始取刀揮舞之詞，洵
      屬有據，至堪採信。被告於主觀上既乏積極證據足資認定其確有殺人之故意，
      且原審依職權調取告訴人乙○○急診病歷觀察，亦難認其左頸部受有二‧五公
      分寬×一公分深傷勢之程度，係基於被告殺人意圖之結果使然。故本件公訴意
      旨認被告持刀殺傷告訴人乙○○及甲○○之事實，尚有未足。本院依全部卷證
      資料及調查結果，僅足認被告係基於普通傷害之犯意傷人，公訴人之起訴法條
      應予變更為普通傷害罪。
（五）綜上說明，本件被告持刀殺傷告訴人乙○○及甲○○犯行，應係犯刑法第二百
      七十七條第一項之傷害罪，依刑法第二百八十七條前段之規定，屬告訴乃論之
      罪。茲據告訴人乙○○及甲○○於原審審理中具狀聲請撤回其告訴，此有撤回
      告訴狀一份在原審卷可稽，揆諸前開說明，自應為不受理之判決。
六、原審以被告之行為係犯刑法第二百七十七條第一項之傷害罪，變更檢察官之起訴
    法條，且以普通傷害罪屬告訴乃論之罪，因告訴人乙○○及甲○○聲請撤回告訴
    ，而為不受理之判決，於法並無不合。檢察官上訴意旨，以被告有殺人之犯意，
    已據告訴人乙○○及甲○○於警訊時指訴甚詳，且告訴人乙○○及甲○○所受傷
    之部位又是人體重要部位，被告有無殺人犯意，應就客觀事實及當時情況綜合判
    斷，不得以告訴人乙○○及甲○○事後已與被告和解所為迴護被告之詞，而影響
    事實之認定等為由，指摘原判決不當云云。然查：被告如有殺害告訴人乙○○之
    意，豈有長談三個半小時仍未動手之理？何況被告與告訴人甲○○亦無深仇大恨
    ，如要殺害告訴人甲○○，亦不可能告訴人乙○○先受傷後，告訴人甲○○接著
    才受傷，應係第一個先殺告訴人甲○○才符合常理，參以告訴人乙○○及甲○○
    所受之傷勢均不足以致命等情觀之，被告應無殺人之故意甚明。足見檢察官上訴
    ，為無理由，應予駁回。
據上論斷，應依刑事訴訟法第三百六十八條，判決如主文。
本案經檢察官王登榮到庭執行職務。
中      華      民      國    九十二    年      八      月    二十九    日
                              臺灣高等法院高雄分院刑事第二庭
                                  審判長法官  林正雄
                                        法官  張意聰
                                        法官  黃壽燕
右正本證明與原本無異。
檢察官如不服本判決應於收受本判決後十日內向本院提出上訴書狀，其未述上訴理
由者，並得於提起上訴後十日內向本院補提理由書狀（均須按他造當事人之人數附繕
本)「切勿逕送上級法院」。
被告不得上訴。
                                      書記官  黃富美
中    華    民    國      九十二      年       八      月     二十九    日


司法院資訊處製作；財團法人民間司法改革基金會備份。
